【裁判字號】    99,交抗,508
【裁判日期】    991021
【裁判案由】    聲明異議
【裁判全文】
臺灣高等法院高雄分院刑事裁定         99年度交抗字第508號
抗  告  人
即  異議人
即受處分人  甲○○
上列抗告人因違反道路交通管理處罰條例案件，不服臺灣高雄地
方法院中華民國99年8 月31日裁定（99年度交聲字第371 號），
提起抗告，本院裁定如下：
    主  文
抗告駁回。
    理  由
一、原處分意旨略以：異議人即受處分人甲○○於民國98年11月
    24日中午12時17分許，在高雄縣內門鄉○○路51號前，因「
    在道路堆積、置放、設置或拋擲足以妨礙交通之物」，經高
    雄縣政府警察局旗山分局逕行舉發，爰依道路交通管理處罰
    條例第82條第1 項第1 款之規定，裁處異議人罰鍰新臺幣（
    下同）1,500元。
二、聲明異議意旨略以：高雄縣內門鄉○○段1056地號土地（下
    稱1056地號土地）為異議人之父鄭乾仕所有之土地，國家並
    未對之徵收，伊請地政事務所界址後，於上開時間，在伊父
    親之私人土地上放置可移動之三角椎辨別，鄰居並可自由出
    入番子路，未造成任何交通阻礙或危險，爰聲明異議，請求
    撤銷原處分等語。
三、按在道路堆積、置放、設置或拋擲足以妨礙交通之物者，除
    責令行為人即時停止並消除障礙外，處行為人或其雇主新臺
    幣1,200 元以上2,400 元以下罰鍰，道路交通管理處罰條例
    第82條第1 項第1 款定有明文。次按違反上開規定，逾期到
    案或逕行裁決者，處罰鍰1,500 元，違反道路交通管理事件
    統一裁罰基準表亦有規範。再按道路交通管理處罰條例所稱
    之道路，係指公路、街道、巷衖、廣場、騎樓、走廊或其他
    供公眾通行之地方，該條例第3 條第1 款規定甚明。
四、經查：
  (一)異議人甲○○有於上開時間，在高雄縣內門鄉○○路51號前
    擺設三角椎6 個，其中2 個三角椎併排置於番子路上，並以
    棍子聯結，其餘4 個三角椎則與前開2 併排之三角椎，約呈
    45度角排列在番子路上等情，為異議人所不爭執，且有舉發
    照片2 張、異議人放置妨害交通物位置圖、高雄縣政府警察
    局旗山分局高縣警交裁字第N00000000 號違反道路交通管理
    事件裁決書各1 紙附卷可稽，而置放該三角椎之番子路路段
    ，復係在異議人之父鄭乾仕所有之1056地號土地上，亦有高
    雄縣政府98年10月28日府工土字第0980275764號函及所附會
    勘紀錄、地籍圖資網路便民服務系統網頁資料各1 份可憑，
    足認異議人置放三角椎之位置，係在其父所有1056地號土地
    無訛。
  (二)又按公用地役關係乃私有土地而具有公共用物性質之法律關
    係，與民法上地役權之概念有間，久為我國法制所承認。既
    成道路成立公用地役關係，首須為不特定之公眾通行所必要
    ，而非僅為通行之便利或省時；其次，於公眾通行之初，土
    地所有權人並無阻止之情事；其三，須經歷之年代久遠而未
    曾中斷，所謂年代久遠雖不必限定其期間，但仍應以時日長
    久，一般人無復記憶其確實之起始，僅能知其梗概（例如始
    於日據時期、八七水災等）為必要（司法院釋字第400 號解
    釋可資參照）。觀諸卷附舉發照片2 張，異議人置放三角椎
    之位置，係在劃有白色實線區○住○○路樹、電線桿之番子
    路上，該路段往南並可通往觀亭社區發展協會、萃文佛恩養
    護院，銜接鄉道高120 線，往北則經內門鄉紫竹寺，通往番
    子路115 巷或157 巷，再銜接中正路，有異議人放置妨害交
    通物位置圖、高雄縣政府98年10月28日府工土字第09802757
    64號函及所附會勘紀錄、地籍圖資網路便民服務系統網頁資
    料各1 份在卷可考，可見該路段係供該附近住戶連結中正路
    、鄉道高120 線之重要樞紐，為不特定公眾通行所必要。再
    者，據前開會勘紀錄所示，番子路之門牌係於59年2 月1 日
    由觀亭巷整編而來，當地村長及鄰近住戶呂明通等亦表示該
    道路已通行甚久未曾中斷，且當初地主並無反對現況通行之
    情事，是異議人雖係在其父所有之1056地號土地上置放三角
    椎，然依上開說明，位於1056地號土地上之番子路路段，應
    屬既成道路，且為道路交通管理處罰條例第3 條第1 款所稱
    之道路。異議人辯稱該路段並非既成道路，顯屬無據。
  (三)再參以員警拍攝之舉發照片2 張，異議人置放三角椎之位置
    已佔據番子路一半道路，足以阻擋人車通行，堪認異議人置
    放三角椎之舉措，確足以妨礙交通，異議人一再辯稱其置放
    三角椎之行為，並未影響他人通行云云，洵不足取，異議人
    確有「在道路堆積、置放、設置或拋擲足以妨礙交通之物」
    之違規行為，洵堪認定。從而，原處分機關依道路交通管理
    處罰條例第82條第1 項第1 款規定，對異議人裁處罰鍰1500
    元，核無違誤。異議人之聲明異議，為無理由，則原審所為
    駁回異議之裁定，並無不當。抗告意旨，仍執：抗告人並未
    佔用既成道路妨礙交通，而係內門鄉公所侵占抗告人父親土
    地拓寬道路等詞，指摘原裁定不當，經核難認有理由，應予
    駁回。
據上論斷，應依道路交通案件處理辦法第26條，刑事訴訟法412
條，裁定如如主
中    華    民    國    99    年    10    月    21    日
                  刑事第七庭    審判長法  官 莊飛宗
                                      法  官 蔡廣昇
                                      法  官 謝宏宗
以上正本證明與原本無異。
本裁定不得再抗告。
中    華    民    國    99    年    10    月    22    日
                                      書記官 蘇恒仁

司法院資訊處製作；財團法人民間司法改革基金會備份。
